【裁判字號】    95,上易,1076
【裁判日期】    950907
【裁判案由】    妨害公務
【裁判全文】
臺灣高等法院臺中分院刑事判決        95年度上易字第1076號
上  訴  人
即  被  告  丙○○
選任辯護人  葉文政  律師
上列上訴人因妨害公務案件，不服臺灣苗栗地方法院中華民國95
年6月30日第一審判決（94年度易字第850號，起訴案號：臺灣苗
栗地方法院檢察署94年度偵字第3435號），提起上訴，本院判決
如下：
    主  文
上訴駁回。
    事實及理由
一、本案經本院審理結果，認第一審判決認事用法及量刑均無不
    當，應予維持，並引用第一審判決書記載之事實、證據及理
    由（如附件） 。
二、上訴人即被告丙○○在本院未提出其他有利之證據及辯解，
    雖仍辯稱伊並未毆打甲○○及乙○○，是他們在伊房子裡跑
    來跑去，侵入沒有執行名義之部分，伊才請他們離開，雙方
    雖發生口角拉扯，但僅有幾秒時間，亦不足以影響公務員之
    執行職務云云。惟查，被告如何於如附件原審判決所載時、
    地，手持類似掃把柄之木棒，毆打正在執行公務之工人甲○○、乙○○等情，業經證人甲○○、乙○○於原審審理時結
    證甚詳。參以證人胡貴福於原審審理時所證：「當時法院叫
    我不要靠近，後來甲○○跑來告訴我，那邊有人打他，我就
    去質問，被告他說是他被打」、「我靠近的時候，看到丙○○還拿著棍子在叫囂，說下來啊下來啊，我跳下去被員警攔
    住」、「（你靠上去的時候就看到丙○○還拿著棍子？）正
    確」等語；及證人傅紹芳於原審審理時所證：「當時我在發
    生地外面巷道那邊，然後聽到丙○○的夫人說有人侵入屋內
    ，所以丙○○往屋內衝，我也跟著他進去，那裡有個轉彎，
    等我跟進去的時候，丙○○拿著掃把柄，然後兩個工人在跟
    他爭執為什麼要打我」、「當時工人很生氣，我把他拉開，
    我和古育良分別把他們隔開」、「我只看到丙○○拿著掃把
    柄，然後工人說為什麼要打我」、「（當時在屋內很生氣的
    工人是誰？）乙○○、甲○○兩人」等語；與證人古育良於
    原審所證：「（在整個執行過程中，你有聽到甲○○表示他
    被打嗎？）有」、「（對於剛才甲○○說他是被丙○○用棍
    子打，你有什麼意見？）我有看到被告手持木製掃把柄」、
    「（你當時做何處理？）制止之後，法官有先叫他們上去，
    也有詢問甲○○、乙○○是否提出告訴」各情；暨被告於原
    審法院民事執行處法官及執行人員在場執行時叫囂，嗣又發
    生前述毆打證人甲○○、乙○○之情形，亦經原審法院民事
    執行處書記官據實際載於筆錄，有該院93年7月6日執行筆錄
    在卷可稽等情，堪認證人甲○○、乙○○於原審審理時結證
    屬實而可採信。次按刑法第一百三十五條第一項之妨害公務
    罪，以行為人對於公務員依法執行職務時，施以強暴、脅迫
    ，即屬當之；所稱「強暴」，係指一切有形力即物理力之行
    使而言，不問其係對人或對物為之均包括在內；刑法第一百
    三十五條第一項之妨害公務罪，但有施強暴之行為即足成罪
    ，不以造成傷害之結果為必要。查，證人甲○○、乙○○雖
    未能提出驗傷診斷書，致無積極明確之證據足以證明渠等有
    因被告施強暴之行為造成受傷之結果，然此僅關乎被告是否
    另犯刑法第二百七十七條第一項之傷害罪，並不影響被告施
    「強暴」之行為之認定。又被告對證人甲○○、乙○○施強
    暴之時間雖非延續達相當長久之時間，然因此造成執行工作
    短暫受阻，其結果自足以影響及於公務員之執行職務。至證
    人甲○○、乙○○在執行職務時，難免有超出界線之時，亦
    屬執行手段所容許之範圍，已經原判決詳為論述，被告辯稱
    其無妨害公務之故意，實非可採。被告又爭執本案發生時間
    非在該日上午十一時三十分許，然被告於原審行準備程序時
    已明確陳稱：「起訴書上所記載之時間（按即十一時三十分
    許）、地點都沒有錯」等語；且原審審理詰問證人古育良時
    ，經檢察官對其詰問以「當時的時間是在11點多，還是10點
    多？」時，證人古育良答稱「我沒有注意」，亦無從證實本
    案發生時間非在該日上午十一時三十分許。且退步言之，縱
    認本案發生時間並非剛好發生在該日上午十一時三十分許，
    容有些許誤差，然此並不影響本案被告確有妨害公務行為之
    認定。被告上訴意旨指摘各情均無可採，其上訴無理由，應
    予駁回。
三、查我國刑法業以中華民國九十四年二月二日總統華總一義字
    第09400014901號令修正公布第1～3、5、10、11、15、16、
    19、25～27、第四章章名、28～31、33～38、40～42、46、
    47、49、51、55、57～59、61～65、67、68、74～80、83～
    90、91-1、93、96、98、99、157、182、220、2 22、225、
    229-1、231、231-1、296-1、297、315-1、315-2、316、34
    1、343條條文；增訂第40-1、75-1條條文；刪除第56、81、
    94、97、267、322、327、331、340、345、350 條條文；並
    自九十五年七月一日施行。被告行為後，其應適用之相關法
    律已有變更，茲就與本案適用有關之條文，比較說明如下：
    (一)法定刑中罰金刑部分：刑法第三十三條第五款業經修正公
    布，修正後刑法第三十三條第五款規定「罰金：新臺幣一千
    元以上，以百元計算之」，與修正前刑法第三十三條第五款
    規定「罰金：（銀元）一元以上」不同。比較新舊法結果，
    以舊法即行為時法較有利於被告，故依刑法第二條第一項前
    段規定，本案關於刑法第一百三十五條第一項妨害公務罪之
    法定刑罰金部分，自應適用行為時之法律規定決定其罰金部
    分之法定刑。(二)法定刑中罰金刑提高標準之新舊法適用：被
    告行為後，刑法施行法第一條之一於九十五年六月十四日經
    以華總一義字第09500085181 號令修正公布增訂。修正增訂
    之刑法施行法第一條之一規定「中華民國九十四年一月七日
    刑法修正施行後（按指九十五年七月一日），刑法分則編所
    定罰金之貨幣單位為新台幣。九十四年一月七日刑法修正時
    ，刑法分則編未修正之條文定有罰金刑者，自九十四年一月
    七日刑法修正施行後，就其所定數額提高為三十倍。但七十
    二年六月二十六日到九十四年一月七日新增或修正之條文，
    就其所定數額提高為三倍」。而本件被告所犯刑法第一百三
    十五條第一項妨害公務罪，其法定刑有罰金刑（銀元300 元
    以下），且為刑法分則編未修正之條文而定有罰金刑者；於
    刑法施行法第一條之一修正增訂前，其貨幣單位為銀元，罰
    金刑之提高標準應適用罰金罰鍰提高標準條例第一條之規定
    「依法律應處罰金、罰鍰者，就其原定數額得提高為二倍至
    十倍。」而再依現行法規所定貨幣單位折算新臺幣條例第二
    條規定「現行法規所定金額之貨幣單位為圓、銀元或元者，
    以新臺幣元之三倍折算之。」如換算為新台幣，則該條法定
    刑罰金刑部分，應為罰金新台幣9000元以下（300元乘10 乘
    3）。如適用刑法施行法第一條之一規定提高 30倍，亦為新
    台幣9000元以下（ 300元乘30）。比較新舊法適用之結果，
    其關於法定刑為罰金部分之提高標準，新舊法均無不利之情
    形，故依刑法第二條第一項前段規定，自應適用行為時之法
    律即罰金罰鍰提高標準條例第一條及現行法規所定貨幣單位
    折算新臺幣條例第二條之規定。(三)累犯部分：刑法第四十七
    條累犯規定亦經修正，然被告所犯上開之罪，不論依照修正
    前刑法第四十七條或修正後刑法第四十七條第一項規定，均
    成立累犯，應逕適用被告行為時之修正前刑法第四十七條累
    犯之規定。(四)易科罰金折算標準：被告行為後，罰金罰鍰提
    高標準條例第二條規定，業經總統於 95年5月17日以華總一
    義字第09500069791 號令公布刪除，並自95年7月1日施行，
    而刑法第四十一條第一項前段關於易科罰金之折算標準已由
    舊法之銀元一百元、二百元、三百元，修正為新台幣一千元
    、二千元、三千元，因屬科刑規範事項之變更，其折算標準
    為裁判時所應諭知，自有就新舊法規定比較之必要，經比較
    新舊法結果，以被告行為時之舊法較為有利於被告，是依刑
    法第二條第一項前段之規定，應適用被告行為時之舊法即依
    修正前刑法第四十一條第一項前段、修正前罰金罰鍰提高標
    準條例第二條之規定，諭知以銀元三百元折算一日為易科罰
    金之折算標準。(五)上開因法律變更而為新舊法比較結果，均
    以適用舊法即行為時法為有利於被告，與原審適用法律結果
    相同，自無須將原判決撤銷，併予敘明。
據上論斷，應依刑事訴訟法第三百七十三條、第三百六十八條，
判決如主文。
本案經檢察官張秋源到庭執行職務。
中    華    民    國    95    年    9     月    7     日
               刑事第四庭  審判長法  官  洪  耀  宗
                                 法  官  劉  登  俊
                                 法  官  江  德  千
上列正本證明與原本無異。
不得上訴。
                                 書記官  吳  麗  琴
中    華    民    國    95    年    9     月     8     日
                                                       Ｒ


司法院資訊處製作；財團法人民間司法改革基金會備份。
